臺灣臺北地方法院刑事判決　　　　　　100年度審易字第734號
公　訴　人　臺灣臺北地方法院檢察署檢察官
被　　　告　曾賜福
上列被告因毒品危害防制條例案件，經檢察官提起公訴（100 年
度毒偵字第2900號），被告於本院審理中進行中，就被訴事實為
有罪之陳述，經本院告知簡式審判程序意旨，並聽取公訴人及被
告之意見後，本院裁定依簡式審判程序審理，判決如下：
    主  文
曾賜福施用第二級毒品，累犯，處有期徒刑柒月。扣案之玻璃球
吸食器壹顆沒收。
    事  實
一、曾賜福前因施用第二級毒品案件，經本院以99年度易字第21
    72號判決判處有期徒刑6 月，又經臺灣高等法院以99年度上
    易字第2537號判決駁回上訴確定，甫於民國100 年4 月11日
    入監後易科罰金執行完畢（構成累犯）。
二、曾賜福曾於89年間因施用毒品案件，經本院裁定施以觀察、
    勒戒，於89年7 月25日因無繼續施用傾向執行完畢釋放出所
    ，並由臺灣臺北地方法院檢察署檢察官於同日以89年度毒偵
    字第2218號為不起訴處分，後於觀察、勒戒執行完畢釋放後
    5 年內之90年間起，已多次再犯施用毒品罪，經本院先後以
    90年度簡字第2066號、92年度訴字第1458號、94年度易字第
    1960號等判決判刑確定且執行完畢，竟仍未能戒除毒癮，基
    於施用第二級毒品之犯意，於100 年9 月16日某時，在新北
    市○○區○○路3 段268 巷8 號之住處中，以將甲基安非他
    命放置於玻璃球吸食器內再點燃吸煙之方式，施用第二級毒
    品甲基安非他命（起訴書誤載為安非他命）1 次；嗣於翌日
    （17日）下午4 時25分許，在新北市○○區○○路1 段90號
    前，因形跡可疑為警盤檢查獲，並扣得其所有供（但非專供
    ）其施用甲基安非他命所用之玻璃球吸食器1 顆，又經警對
    其採尿送驗後，始知上情。
三、案經新北市政府警察局新店分局報請臺灣臺北地方法院檢察
    署檢察官偵查起訴。
    理  由
一、程序部分：本件被告曾賜福所犯係死刑、無期徒刑或最輕本
    刑為3 年以上有期徒刑以外之罪，其於審理中就被訴事實為
    有罪之陳述，經本院告知簡式審判程序之旨，並聽取當事人
    意見後，本院依刑事訴訟法第273 條之1 第1 項規定裁定進
    行簡式審判程序，合先敘明。
二、上開事實，業據被告於本院100 年12月21日之審理程序中坦
    承不諱，並有扣案之玻璃球吸食器1 顆為憑，且被告此次驗
    尿結果，安非他命類（安非他命、甲基安非他命）確呈現陽
    性反應，檢體編號核亦無誤，此有台灣檢驗科技股份有限公
    司濫用藥物檢驗報告及偵辦毒品危害防制條例案被移送者姓
    名及代碼對照表（編號：G0000000號）各乙件存卷可查，另
    有自願受搜索同意書及搜索扣押筆錄等件在卷可稽，堪認被
    告確於上開時、地，有施用第二級毒品甲基安非他命1 次之
    行為，則被告上開於本院之任意性自白核與事實相符而可採
    信，本案事證已臻明確，其犯行堪以認定。
三、按施用第一、二級毒品為犯罪行為，毒品危害防制條例第10
    條定有處罰明文。故施用第一、二級毒品者，依前揭規定本
    應科以刑罰，惟基於刑事政策，對合於一定條件之施用者，
    則依同條例第20條、第23條之規定，施以觀察、勒戒或強制
    戒治之保安處分。又毒品危害防制條例於92年7 月9 日修正
    公布，自93年1 月9 日施行，刪除二犯及三犯之規定，一改
    修法前繁雜之處遇程序，並認施用毒品者係屬病患性犯人，
    以觀察、勒戒戒除其身癮，並以強制戒治去除其心癮。其中
    第20條、第23條將施用毒品之刑事處遇程序，區分為「初犯
    」及「五年內再犯」、「五年後再犯」。依其立法理由之說
    明：「初犯」，經觀察、勒戒或強制戒治後，應為不起訴處
    分或不付審理之裁定；經觀察、勒戒或強制戒治執行完畢釋
    放後，「五年內再犯」者，因其再犯率甚高，原實施之觀察
    、勒戒及強制戒治既已無法收其實效，爰依法追訴或裁定交
    付審理。至觀察、勒戒或強制戒治執行完畢釋放後，「五年
    後再犯」者，前所實施之觀察、勒戒或強制戒治已足以遮斷
    其施用毒品之毒癮，為期自新及協助其斷除毒癮，仍適用「
    初犯」規定，先經觀察、勒戒或強制戒治之程序。從而依該
    次修正後之規定，僅限於「初犯」及「五年後再犯」二種情
    形，始應先經觀察、勒戒或強制戒治之程序。倘被告於五年
    內已再犯，經依法追訴處罰，縱其第三次（或第三次以上）
    再度施用毒品之時間，在初犯或前次再犯經觀察、勒戒或強
    制戒治執行完畢釋放五年以後，已不合於「五年後再犯」之
    規定，且因已於「五年內再犯」，顯見其再犯率甚高，原實
    施觀察、勒戒或強制戒治，已無法收其實效，即應依該條例
    第10條處罰（最高法院95年度第7 次刑事庭會議決議、97年
    度第5 次刑事庭會議決議、97年度台非字第124 號判決、98
    年度台非字第17號判決等參照；且決議復說明：至於第三次
    或第三次以上施用毒品之時間，是否宜有期間限制？以多久
    為適宜？則分屬刑事政策、專門醫學之範圍，非審判機關所
    能決定，有待循立法途徑解決，併此指明）。查被告曾於89
    年間因施用毒品案件，經本院裁定施以觀察、勒戒，於89年
    7 月25日因無繼續施用傾向執行完畢釋放出所，並由臺灣臺
    北地方法院檢察署檢察官於同日以89年度毒偵字第2218號為
    不起訴處分，後於觀察、勒戒執行完畢釋放後5 年內之90年
    間起，已多次再犯施用毒品罪，經本院以90年度簡字第2066
    號、92年度訴字第1458號、94年度易字第1960號等判決判刑
    確定且執行完畢，此有臺灣高等法院被告前案紀錄表乙件存
    卷可查，是被告既已於觀察、勒戒執行完畢釋放後5 年內再
    犯施用毒品罪並經依法追訴處罰，縱使此次施用毒品之時間
    已在上述觀察、勒戒執行完畢釋放後之5 年以後，依據上開
    說明，就本案仍應依法追訴處罰。
四、核被告所為，係犯毒品危害防制條例第10條第2 項之施用第
    二級毒品罪。被告施用前持有第二級毒品之行為，為施用之
    高度行為所吸收，不另論罪。又查被告前因施用第二級毒品
    案件，經本院以99年度易字第2172號判決判處有期徒刑6 月
    ，又經臺灣高等法院以99年度上易字第2537號判決駁回上訴
    確定，於100 年4 月11日入監後易科罰金執行完畢，此有臺
    灣高等法院被告前案紀錄表1 份可按，其於5 年內故意再犯
    本件最重本刑為有期徒刑以上之罪，為累犯，應依刑法第47
    條第1 項之規定加重其刑。爰審酌被告犯後雖於本院審理中
    坦承犯行，態度尚可，然前已有多次施用毒品之前案紀錄，
    仍未能戒除毒癮復行施用，暨被告其他素行、自述係中度精
    神障礙人士且家有父母親之生活狀況、犯罪情節等一切情狀
    ，量處如主文所示之刑，以示懲儆。又扣案之上開玻璃球吸
    食器1 顆，為被告所有，迭據其供述甚詳，雖非專供其施用
    第二級毒品之器具，但仍係供其犯罪所用之物，是依刑法第
    38條第1 項第2 款併予宣告沒收如主文所示。
五、末被告此次為警採集尿液後檢驗結果，安非他命、甲基安非
    他命均呈陽性反應，此有上開濫用藥物檢驗報告在卷可稽；
    查施用安非他命後，其尿液不致檢出甲基安非他命陽性反應
    ，而施用甲基安非他命後，其尿液可檢出甲基安非他命和其
    代謝物安非他命成分，此有行政院衛生署管制藥品管理局93
    年11月2 日管檢字第0930010499號函可按，是被告尿液經檢
    驗出甲基安非他命陽性部分，係被告施用甲基安非他命所致
    ，而檢驗出安非他命陽性部分，雖施用甲基安非他命、安非
    他命均可檢驗出安非他命陽性反應，但如前所述，本件已可
    認定被告確有施用甲基安非他命犯行，且卷內並無其他積極
    證據證明被告另有施用安非他命犯行，參諸國內幾乎都係濫
    用甲基安非他命者，鮮有濫用安非他命者（遲至89年5 月間
    國內方出現第1 次在錠劑中檢驗出安非他命，而非甲基安非
    他命之案例），依證據裁判原則，應認前開安非他命陽性反
    應，仍係被告施用甲基安非他命後經代謝作用所致，故雖檢
    察官認被告所施用之毒品為安非他命，且安非他命與甲基安
    非他命同屬安非他命類之中樞神經興奮劑，惟2 者究係不同
    之第二級毒品，仍應究明並更正之，附此敘明。
據上論斷，應依刑事訴訟法第284 條之1 、第273 條之1 第1 項
、第299 條第1 項前段，毒品危害防制條例第10條第2 項，刑法
第11條前段、第47條第1 項、第38條第1 項第2 款，判決如主文
。
本案經檢察官翁偉玲到庭執行職務。
中    華    民    國   100    年    12    月    30    日
                  刑事第二十一庭  法  官  吳勇毅
上正本證明與原本無異。
如不服本判決應於收受送達後10日內向本院提出上訴書狀，並應
敘述具體理由；其未敘述上訴理由者，應於上訴期間屆滿後20日
內向本院補提理由書（均須按他造當事人之人數附繕本）「切勿
逕送上級法院」。
                                  書記官  游秀珠
中    華    民    國   100    年    12    月    30    日
附錄本案論罪科刑法條全文：
毒品危害防制條例第10條
施用第一級毒品者，處 6 月以上 5 年以下有期徒刑。
施用第二級毒品者，處 3 年以下有期徒刑。